# 股权激励下的每股收益计算--稀释性问题--二级回购不发新股

提问人：sufelee 时间：2020-08-12 21:33:08
请教陈版及各位一个关于股权激励下的每股收益计算问题。
公司向员工发行了一个购股权：
1. 公司授予员工行权价格为 5 元/股，授予日的股票收盘价格 20 元/股。
2. 员工在满足所有归属条件且收到《归属通知》后的 7 个工作日内，支付相应行权资金。未按期足额认购的，有关权利及利益将失效。
3. 归属条件只有服务期限，员工被授予的股票自授予日起第 12 个月、 24 个月、 36 个月归属，归属比例分别为30%：30%：40%。
4. 公司将根据行情，从二级市场回购股票，用于员工未来行权。（即未来总股本不会变化）
这个案例非常大的困惑在于，公司不是发新股的方式来进行股权激励，而是通过回购二级市场股票的方式，因此总股本不会有变化，稀释性的问题就非常诡异了。目前我想请教的问题是：
1. 在公司还没有回购股票的情况下，基本每股收益的计算不用考虑库存股，摊薄每股收益与基本每股收益是否没有差别？
2. 在回购了股票的情况下，基本每股收益的计算需要考虑库存股影响，摊薄每股收益是否需要考虑行权影响我看过了准则解释第 7 号，里面的案例还是根据会发行新股来说的，我理解是存在稀释性的，但是在本案例中，我还是要请教各位。

回答人：chenyiwei
虽然这个案例是通过二级市场回购股份，但其对每股收益的处理原则实际上和发行新股是一样的。
在回购股份时，计算每股收益的分母会相应减少（因为分母是实际发行在外的股份，不含库存股），所以后续可能解锁的限制性股票将被视为或有发行股份，本质上和新股是一样的。而且在会计处理上，即使是发行新股，也是要确认库存股的。